【裁判字號】    92,上易,2020
【裁判日期】    920916
【裁判案由】    詐欺
【裁判全文】
臺灣高等法院刑事判決                          九十二年度上易字第二０二０號
    上  訴  人  臺灣士林地方法院檢察署檢察官
    被      告  丙○○
右上訴人因被告詐欺案件，不服臺灣士林地方法院九十二年度易字第一七一號，中華
民國九十二年五月一日第一審判決（起訴案號：臺灣士林地方法院檢察署九十一年度
偵字第三九五七號），提起上訴，本院判決如左：
    主  文
上訴駁回。
    理  由
一、公訴意旨略以：被告丙○○與不詳姓名年籍、綽號「梁先生」之成年男子皆為詐
    欺集團成員，基於共同意圖為自己不法所有之概括犯意聯絡，被告於民國九十一
    年二月間起，以每日新台幣（下同）八百元代價，受僱於「梁先生」，由「梁先
    生」處收受諾基亞廠牌行動電話十支、ＳＩＭ卡三十張，並自同年月十八日起至
    同年四月二十二日止，在台北市士林區○○○路○段二巷一五三弄五十九號住處
    或其他不詳地點，連續利用上開行動電話及ＳＩＭ卡，輸入隨機抽樣之電話號碼
    ，將內容為：「全新原廠大盤手機V70、8855、388、小妖姬、皇后機，每支三千
    元，偽卡盜刷批發價洽0000000000、0000000000」之行動電話簡訊，傳送至丑○○等不特定人士所持有之行動電話內，共計一千多通，致附表一所示之被害人丑
    ○○等人信以為真，遂依來電顯示之發訊人或電話號碼回撥與某不詳姓名人士聯
    絡，表示欲購買行動電話，並於附表一所示時間，利用附表一所示地點之自動櫃
    員機，依某不詳姓名人士指示進行跨行轉帳，將所需價款（詳見附表一匯款金額
    部分）匯入附表一所示之指定帳戶內。嗣因丑○○等人未收到訂購之行動電話
    ，再聯繫該不詳姓名人士要求退款，該不詳姓名人士告知丑○○等人可用附表一
    所示「○八○○」之免付費電話，致電「金資中心」查詢退款事宜。經丑○○等
    人詢問後，該金資中心某不詳姓名人士遂要求丑○○等人利用自動櫃員機，按照
    指令輸入相關數字即可退款。詎丑○○等人依渠等指示操作後，始發覺相關帳戶
    存款遭轉出如附表一所示金額（詳見附表一匯款金額以下部分），方知受騙。
    被告於同年四月二十二日下午五時許，在台北縣三芝鄉下厝村玉堂海釣場再次發
    Ｍ卡二十張、記載隨機抽樣門號之筆記本一本，因認被告與綽號「梁先生」之成
    年男子共犯刑法第三百三十九條第一項之詐欺取財罪嫌等語。
二、按犯罪事實應依證據認定之，無證據不得認定犯罪事實；不能證明被告犯罪者，
    應諭知無罪之判決，刑事訴訟法第一百五十四條第二項、第三百零一條第一項分
    別定有明文。又認定不利於被告之事實，須依積極證據，苟積極證據不足為不利
    被告之認定時，即應為有利被告之認定，更不必有何有利之證據，最高法院著有
    三十年上字第八一六號判例可資參照。
三、訊據被告堅決否認有何詐欺犯行，辯稱：其以一日八百元受僱「梁先生」來發送
    簡訊至不特定多數人之手機，其僅知道簡訊內容係販賣手機，但不知「梁先生」
    係以該簡訊來騙取被害人金錢等語。經查：被告有發送前開簡訊之事實，業據其
    坦承不諱，並有被告所有筆記本一本、附表二、三所示行動電話十支、ＳＩＭ二
    十張扣案可證。被害人丑○○等人因收受被告所傳送之簡訊，致陷於錯誤，依某
    不詳姓名人士指示進行跨行轉帳，而支付購買手機之價金等情，亦據證人即被害
    人己○○、丁○○、癸○○、辛○○、丑○○、戊○○、廖財福、乙○○、甲○○、子○○○、壬○○於警詢、偵查中或本院審理時證述明確，並有上開被害人
    之匯款交易明細表影本附卷可稽。雖被告供稱：其知道「梁先生」是要賣手機，
    並傳過新的簡訊內容及門號給他，其則發送簡訊至扣案筆記本上記載之門號，迄
    今尚未收到工資，本身亦係被害人等語。經查：
（一）訊據被告於原審審理時供稱：「（「梁先生」要求你做何事？）幫他賣手機，
      以手機發送簡訊，他將簡訊已先存放在手機裡，我依其指示發送」、「（發送
      之電話號碼何來？）不特定號碼，我手機之ＳＩＭ卡及行動電話手機是『梁先
      生』提供」、「（『梁先生』如何稱要你做這件事？）我帶所兒子逛街時碰見
      『梁先生』，『梁先生』問我稱是否要做手工，之後他就提供手機及ＳＩＭ卡
      要我傳送」等語（見原審卷第十四頁），於本院調查時亦為相同之供述（見本
      院卷第十八、十九頁）。故依被告所供與「梁先生」接觸之經過，尚難認定其
      明知所從事者為詐欺行為之一部分。
（二）檢察官於偵查中訊問證人即被害人己○○、丁○○、彭聖賢、癸○○是否聽過
      被告之聲音，證人己○○證稱：「對方先是男的，我匯錢過去，他說沒收到，
      叫我打電話去交易中心問，是女的接，但認不出是否為被告之聲音」，證人丁○○證稱：「我跟他一樣，對方一開始是男的，我匯完錢後打電話確認，他們
      叫我再打另一支電話，是女子接，但不是被告聲音」，證人彭聖賢證稱：「我
      也如此，一開始男的，匯錢後說沒收到，我打○八○○電話去問，是女子接，
      但認不出是否為被告之聲音」，證人癸○○證稱：「我也如此，我當天收到簡
      訊後打手機上電話是一男子接的，：：他說我可打○八○○電話去金資中心止
      付，號碼我不記得，打去是一女子接的，她教我如何止付，結果變成匯一堆錢
      ，我認不出是否為被告之聲音」（見九十一年偵字第三九五七號卷第二三二頁
      、二三三頁）。依上開證人之證詞，尚難認定被告有直接施用詐術之行為。
（三）依卷附中華商業銀行三重分行九十一年十二月二十日（九一）中銀重字第九一
      ○五七八號函、中華電信股份有限公司台灣北區電信分公司台北南區營運處服
      務中心九十一年十二月二十四日南服四九一字第一一二○號函所示，被害人戊○○、己○○、廖財福所匯入帳號000000000000000號之使用
      人為為「吳帆婷」；被害人己○○、廖財福、丁○○、辛○○、甲○○、子○○○、庚○○所撥打「金資中心」電話：0000000000、00000
      00000、0000000000號之使用人皆為「黃德仁」，均非被告，
      亦難認定被告有直接施用詐術之行為。
（四）公訴人雖指稱：被告關於扣案筆記上記載「李淑芬」、「林姿君」之供述先後
      不符，其係以不實之「李淑芬」、「林姿君」身分資料申請易付卡門號（附表
      二編號一、二、四、八）使用等語。訊據被告辯稱：該二人之資料係「梁先生
      」所提供的等語。經查：被告所有之筆記本上記載「李淑芬，Ｚ000000
      000，板橋市○○路二七六號三樓，00000000」、「林姿君，永和
      市○○路○段二三號四樓，00000000，Ｚ000000000」；附
      表二編號一、二、四、八等行動電話，分別在九十一年三、四月間起，搭配「
      李淑芬」、「林姿君」名義所申請之易付卡門號：0000000000（附
      表二編號一）、0000000000（附表二編號二）、00000000
      00（附表二編號四）、0000000000（附表二編號八）使用；且「
      Ｚ000000000」、「Ｚ000000000」
      「江淑霞」、「彭孜婷」而非「李淑芬」、「林姿君」，有關地址經查訪亦不
      存在等情，有台北市政府警察局刑事警察大隊偵查報告書、台灣大哥大股份有
      限公司雙向通聯資料查詢用戶申請人資料及「江淑霞」及「彭孜婷」
      查詢表附卷可參。被告於偵查中固然對於扣案筆記上為何記載「李淑芬」、「
      林姿君」一節，先後為不同之供述；且先前供稱「李淑芬」、「林姿君」為相
      識多年好友，顯與事實不符。然被告於本院供稱：「（問：你為何筆記上記載
      李淑芬、林姿君先是說是朋友，後來又說不是？）因為被查獲後，我發覺梁先
      生原來是騙人的，所以我不敢講實話，因為我所有的資料在替梁先生工作的時
      候都交給他，我怕他對我小孩不利，我完全不知道梁先生的資料，他在暗處我
      在明處，我完全不知道他是怎樣的人，怕他對我家人不利，所以我不敢講實話
      。」、「（問：究竟實話如何？）梁先生之前有給我李淑芬、林姿君的資料說
      我以後用得到，要我留下來，我不知道留下來做何用，當時是怕有事情牽累到
      我家人。」等語（見本院卷第二十頁），經核所供尚與常情並無違背，並非全
      無可能，本院尚難因此即為被告不利之認定。
（五）檢察官上訴意旨另以：被告雖供稱並未販賣，但又供稱筆記本上打上☆之電話
      號碼，係表示對方有意購買云云，所供矛盾，況筆記本上載有「簡全配，如何
      取貨？、「二萬元」、「未接電話」及金資中心號碼等，顯見被告為詐欺集團
      之一份子，且被告既供稱每日薪資八百，何以又供稱未領取任何薪水，亦與常
      情有違云云。惟據被告辯稱：「（你筆記簿上有打星星說有人願意購買是何意
      思？）我們是不能接電話，但是有些人會傳簡訊，我才知道有人要買，所以我
      才在筆記簿上打星星，實際我沒有負責買賣。」、「（問：你打星星後如何處
      理？）我是想說替人家工作，如果聯絡到梁先生我就可以告訴他有人要買電話
      。」、「（問：你筆記本寫「簡全配，如何取貨？」、「兩萬元」、「兩萬三
      」、「未接電話」是何意思？）我是照人家傳過來的簡訊把他抄下來。」、「
      他跟我講一天八百元，但是我沒有領到錢，我當初想說他有給我十支電話，如
      果他沒有給我錢，我還可以用十支電話來抵償工資。」等語（見本院卷第二十
      一、二十二頁）。查欲購貨者，傳簡訊給被告詢以「簡全配，如何取貨？」，
      或詢以價碼「兩萬元」、「兩萬三」，或表示何以「未接電話」，被告則照人
      家傳過來之簡訊約略抄下來，或打上☆之記號，以便日後梁先生予以聯絡時告
      以上情，經核所辯與常情均無違背，而被告確有梁先生交付之十支手機足以抵
      償工資，而因此未因未取得工資而停止發出簡訊，亦非全無可能，本院尚難在
      無何積極證據下，遽認其與「梁先生」就詐欺犯行必有犯意聯絡。況證人林義
      芳到院證稱：伊偶爾看被告在發簡訊，伊就問被告在做什麼，被告她說她幫別
      人工作，賺點零用錢，被告很單純，伊認為被告是被害人，她什麼都不懂等語
      （見本院卷第二十七、二十九頁），檢察官復始終無法提出「梁先生」之年籍
      姓名資料以供查證，本院益難遽認被告係詐欺集團之成員之一。
四、綜上所述，公訴人固指稱被告涉有刑法第三百三十九條第一項之詐欺罪嫌，然尚
    無積極證據足資證明被告有直接施用詐術之行為及被告與「梁先生」之成年男子
    間有犯意聯絡，依照前開說明及「罪證有疑，利於被告」之證據法則，被告被訴
    之犯罪，即屬不能證明。原審因以不能證明被告犯罪，諭知被告無罪之判決，經
    核並無不合，檢察官仍執前詞，提起上訴，指摘原判決不當，為無理由，應予駁
    回。
五、據上論斷，應依刑事訴訟法第三百六十八條，判決如主文。
本案經檢察官張秋雲到庭執行職務。
中      華      民      國    九十二    年      九      月     十六     日
                              臺灣高等法院刑事第四庭
                                  審判長法  官  蔡  永  昌
                                        法  官  李  英  豪
                                        法  官  徐  昌  錦
右正本證明與原本無異。
不得上訴。
                                        書記官  吳  金  來
中      華      民      國    九十二    年      九      月     十九     日


司法院資訊處製作；財團法人民間司法改革基金會備份。
